【裁判字號】    98,易,3764
【裁判日期】    990319
【裁判案由】    詐欺等
【裁判全文】
臺灣臺中地方法院刑事判決              98年度易字第3764號
公  訴  人  臺灣臺中地方法院檢察署檢察官
被      告  庚○○
上列被告因詐欺等案件，經檢察官提起公訴（九十八年度偵字第
二四七九七號、第二四七九九號），本院合議庭裁定改以簡式審
判程序審理後，判決如下：
    主    文
庚○○共同犯如附表一、二所示之罪，各處如附表一、二所示之
刑。應執行有期徒刑壹年肆月。
    犯罪事實及理由
一、
（一）庚○○、辛○○（已審結）各自民國九十七年五、六月間
      起，參與姓名年籍不詳綽號「雄哥」之成年男子（下稱「
      雄哥」）、范政達（所涉詐欺等犯行，應另由檢察官偵辦
      ）等人所組成之詐欺取財及恐嚇取財集團，並與「雄哥」
      、范政達等人共同基於意圖為自己不法之所有之詐欺取財
      及恐嚇取財之犯意聯絡，由辛○○、庚○○負責對外收購
      金融機構帳戶之存摺、印章、提款卡（含密碼）（下稱人
      頭帳戶資料），再交由「雄哥」轉交給范政達作為詐欺取
      財及恐嚇取財收取贓款之工具，約定辛○○每收取一人頭
      帳戶資料可得新臺幣（下同）五百元至二千元不等之代價
      ，庚○○則每日可獲得一千元之代價，嗣辛○○、庚○○
      乃於九十七年六月初某日，在臺中縣東勢鎮某處，先後向
      廖朝誠（所涉詐欺犯行，另由檢察官提起公訴）、少年陳
      ○○（八十年三月某日生，其餘年籍詳卷）、少年詹○○
      （八十年六月某日生，其餘年籍詳卷）、少年張○○（八
      十年八月某日生，其餘年籍詳卷）、少年劉○○（八十年
      四月某日生，其餘年籍詳卷）（少年陳○○、詹○○、張
      ○○及劉○○所涉詐欺犯行，由檢察官另行移送本院少年
      法庭審理）等人（下稱廖朝誠等人）收購金融機構帳戶資
      料，再提供予「雄哥」、范政達等人使用，范政達所屬不
      法犯罪集團之成年人成員，先後以附表一所示之時間、方
      式，恐嚇如附表一所示之癸○○、壬○○、丁○○，致癸○○、壬○○、丁○○等人心生畏懼，而依指示於如附表
      一所示之匯款時間，各匯款如附表一所示之金額至指定帳
      戶中（詳細恐嚇方式、匯款時間及金額均詳如附表一所示
      ）。另先後以附表二所示之時間、詐騙方式，致子○○、
      丑○○、己○○、乙○○、寅○○、甲○○、卯○○、戊○○等人陷於錯誤，而於如附表二所示之匯款時間，各匯
      款如附表二所示之金額至指定之帳戶中（詳細詐騙方式、
      匯款時間及金額均詳如附表二所示）。嗣旋由范政達指示
      集團內成年人成員將贓款提領一空。
（二）嗣經如附表一、二所示之癸○○等十一人於匯款後發現有
      異，經報警後始循線查悉上情。
二、證據名稱：
（一）被告庚○○、共同被告辛○○於警詢、偵查及本院審理時
      之自白。
（二）證人廖士增（見臺中縣警察局東勢分局警卷第十四、十五
      頁）、證人曾冠倫（見同上警卷第十八、十九頁，第二一
      、二二頁）、證人少年陳○○（見同上警卷第二四至二六
      頁；臺中地檢九十七年度偵字第二五一九三號偵查影印卷
      第十六頁）、證人少年詹○○（見同上警卷第三三至三五
      頁）、證人少年張○○（見同上警卷第三七至三九頁）、
      證人少年劉○○（見同上警卷第五二頁）、證人廖朝誠（
      見同上警卷第五九、六十頁）、證人即被害人癸○○（見
      同上警卷第六二、六三頁）、證人即被害人壬○○（見同
      上警卷第六四、六五頁）、證人即被害人子○○（見同上
      警卷第七十、七一頁）、證人即被害人丑○○（見同上警
      卷第七二、七三頁）、證人即被害人己○○（見同上警卷
      第七五、七六頁）、證人即被害人乙○○（見同上警卷第
      七七、七八頁）、證人即被害人寅○○（見同上警卷第七
      九至八一頁）、證人即被害人甲○○（見同上警卷第八二
      、八三頁）、證人即被害人卯○○（見同上警卷第八四、
      八五頁）、證人即被害人戊○○（見同上警卷第八六頁）
      、證人即被害人丁○○（見臺中地檢九十七年度偵字第二
      五一九三號偵查影印卷第二三頁）、證人陳思吟（見臺中
      縣警察局豐原分局警卷第二、三頁）、證人即被害人丙○○（見同上警卷第五、六頁）於警詢時之證述；證人丁○○、壬○○、癸○○、庚○○、廖士增、廖朝誠、少年張
      ○○、少年陳○○、曾冠倫、少年詹○○、少年劉○○於
      偵訊時之證述（見臺中地檢九十七年度偵字第二五一九三
      號偵查影印卷第六十至六六頁、第一二五頁）；證人陳思
      吟（見臺中地檢九十八年度偵字第二四七九九號偵查卷第
      十二、十三、二四頁）、證人庚○○（見同上偵查卷第三
      十、三一頁）於偵訊時之證述。
（三）少年陳○○所有新社郵局帳戶之開戶基本資料與交易往來
      明細、少年詹○○所有台中商業銀行東勢分行帳戶之開戶
      資料與交易明細、少年張○○所有台中商業銀行東勢分行
      帳戶之開戶資料與交易明細、案外人李遠明所有第一商業
      銀行草屯分行帳戶之開戶資料與交易明細資料、案外人古
      鎧嘉所有第一商業銀行新竹分行帳戶之開戶資料與帳戶交
      易明細表、少年劉○○所有東勢郵局帳戶之開戶基本資料
      與交易往來明細、證人廖朝誠所有東勢郵局帳戶之開戶基
      本資料與交易往來明細、被害人提出之郵政國內匯款執據
      與自動櫃員機交易明細表、通聯調閱查詢單、臺南縣警察
      局車輛協尋電腦輸入單、證人丁○○提出之郵政國內匯款
      執據、臺南市警察局第五分局北門派出所受理各類案件紀
      錄表；臺灣臺中地方法院少年法庭九十七年度少護字第六
      三０號宣示筆錄。
三、按共同實施犯罪行為之人，在合同意思範圍以內，各自分擔
    犯罪行為之一部，相互利用他人之行為，以達其犯罪之目的
    者，即應對於全部所發生之結果，共同負責，且共同正犯之
    意思聯絡，原不以數人間直接發生者為限，即有間接聯絡者
    ，亦包括在內。如甲分別邀約乙、丙犯罪，雖乙、丙間彼此
    並無直接之聯絡，亦無礙於其為共同正犯之成立，最高法院
    九十二年度臺上字第五四０七號判決可資參照。而電話詐騙
    此一新近社會犯罪型態，自刊登廣告、收購人頭帳戶、撥打
    電話實施詐騙、指定被害人匯款帳戶、自人頭帳戶提領款項
    、取贓分贓等階段，乃係需由多人縝密分工方能完成之集團
    性犯罪。被告庚○○對外收購金融機構帳戶提供予不法犯罪
    集團使用，分擔恐嚇取財或詐欺取財構成要件之部分行為，
    應論以恐嚇取財罪及詐欺取財罪之正犯。是核被告庚○○所
    為如犯罪事實欄一、（一）所載如附表一所示之犯行，均係
    犯刑法第三百四十六條第一項之恐嚇取財罪；所為犯罪事實
    欄一、（一）所載如附表二所示之犯行，核均係犯刑法第三
    百三十九條第一項之詐欺取財罪。被告庚○○、同案被告辛○○與范政達、「雄哥」等犯罪集團成年人成員間，就上揭
    恐嚇取財與詐欺取財等犯行間，有犯意聯絡及行為分擔，均
    為共同正犯。又該集團成年人成員以電話詐騙證人丑○○多
    次匯款至少年詹○○帳戶內之行為、詐騙證人己○○分別匯
    款至少年張○○及案外人李遠明帳戶內之行為、詐騙證人寅
    ○○多次匯款至少年張○○及案外人古鎧嘉帳戶內之行為，
    各係基於同一詐欺取財之犯意，為完成同一詐欺取財之目的
    ，而於緊接之密接時間內，利用同一犯罪機會接續為之，均
    為接續犯，屬實質上一罪，應各僅成立一個詐欺取財罪。被
    告庚○○先後所為犯罪事實欄一、（一）所載如附表一所示
    之恐嚇取財犯行、犯罪事實欄一、（一）所載如附表二所示
    之詐欺取財犯行間，犯意各別，行為互殊，應予分論併罰。
    爰審酌被告庚○○為犯罪集團收購帳戶，使如附表一、二所
    示被害人癸○○等人遭恐嚇取財或詐欺取財，受有財產上損
    失，惟被告並非犯罪集團主要核心成員，非屬元兇首惡，獲
    利非鉅，並考量被告犯罪之目的、手段、被害人遭詐騙之金
    額及犯後坦承犯行，態度良好等一切情狀，分別量處如主文
    所示之刑，並定其應執行之刑。至警方人員在被告庚○○位
    於臺中市○○路○段十六號二三樓十九室居處及其位於臺中
    縣豐原市○○路七三七巷五五弄七０號住處所扣得之金融機
    構存摺、帳冊、行動電話（含SIM卡）等物（見97偵25193號
    偵影卷第一０八頁至一一０頁、第一一五頁），因無證據證
    明係供被告庚○○或共同被告辛○○犯本件犯罪所用或供本
    件犯罪預備之物，且均非違禁物，爰不於本案中宣告沒收，
    附此敘明。
五、依刑事訴訟法二百七十三條之一第一項、第二百九十九條第
    一項前段、第三百十條之二、第四百五十四條第一項，刑法
    第二十八條、第三百三十九條第一項、第三百四十六條第一
    項、第五十一條第五款，刑法施行法第一條之一第一項、第
    二項前段，判決如主文。
中    華    民    國    99    年    3     月    19    日
                  刑事第十一庭   法  官  王世華
以上正本證明與原本無異。
如不服本判決，應於收受送達後10日內向本院提出上訴書狀 (應
敘述具體理由並按他造當事人之人數附繕本)。
上訴書狀如未敘述理由，應於上訴期間屆滿後20日內補提理由書
於本院。「切勿逕送上級法院」
告訴人或被害人對於判決如有不服具備理由請求檢察官上訴者，
其上訴期間之計算係以檢察官收受判決正本之日期為準。
                                 書記官  蕭訓慧
中    華    民    國    99    年    3     月    19    日
附錄論罪科刑法條：
中華民國刑法第339條
（普通詐欺罪）
意圖為自己或第三人不法之所有，以詐術使人將本人或第三人之
物交付者，處5年以下有期徒刑、拘役或科或併科1千元以下罰金
。
以前項方法得財產上不法之利益或使第三人得之者，亦同。
前二項之未遂犯罰之。
中華民國刑法第346條
（單純恐嚇罪）
意圖為自己或第三人不法之所有，以恐嚇使人將本人或第三人之
物交付者，處6月以上5年以下有期徒刑，得併科1千元以下罰金
。
以前項方法得財產上不法之利益，或使第三人得之者，亦同。
前二項之未遂犯罰之。
附表一：
┌──┬───┬─────────────┬─────────────┬─────────────────┐
│編號│被害人│    恐   嚇   方   式     │   被 害 人 匯 款 時 間   │  所  犯  罪  名  、  宣  告  刑  │
│    │      │                          │   金 額 、 匯 入 帳 號   │                                  │
├──┼───┼─────────────┼─────────────┼─────────────────┤
│ 1  │癸○○│於97年6月11日，撥打電話予 │被害人於97年6月12日，匯款4│庚○○共同犯恐嚇取財罪，處有期徒刑│
│    │      │被害人，對其恫稱若要將車取│萬元至少年陳○○所有新社郵│柒月。                            │
│    │      │回，須依指示匯款，致被害心│局帳號00000000000000號帳戶│                                  │
│    │      │心生畏懼，因而依指示匯款至│。                        │                                  │
│    │      │指定帳戶。                │                          │                                  │
│    │      │                          │                          │                                  │
├──┼───┼─────────────┼─────────────┼─────────────────┤
│ 2  │壬○○│於97年6月11日，撥打電話予 │被害人於97年6月12日，匯款3│庚○○共同犯恐嚇取財罪，處有期徒刑│
│    │      │被害人，對其恫稱若要將車取│萬元至少年陳○○所有新社郵│柒月。                            │
│    │      │回，須依指示匯款，致被害心│局帳號00000000000000號帳戶│                                  │
│    │      │心生畏懼，因而依指示匯款至│。                        │                                  │
│    │      │指定帳戶。                │                          │                                  │
├──┼───┼─────────────┼─────────────┼─────────────────┤
│ 3  │丁○○│於97年6月11日20時許，撥打 │被害人於97年6月12日，匯款3│                                  │
│    │（起訴│電話予被害人，對其恫稱若要│萬5000元至少年陳○○所有新│庚○○共同犯恐嚇取財罪，處有期徒刑│
│    │書附表│將車取回，須依指示匯款，致│社郵局帳號00000000000000號│柒月。                            │
│    │誤植為│被害心心生畏懼，因而依指示│帳戶。                    │                                  │
│    │阮順安│匯款至指定帳戶。          │                          │                                  │
│    │）    │                          │                          │                                  │
│    │      │                          │                          │                                  │
└──┴───┴─────────────┴─────────────┴─────────────────┘
 附表二：
┌──┬───┬─────────────┬─────────────┬─────────────────┐
│編號│被害人│    詐   欺   方   式     │   被 害 人 匯 款 時 間   │  所  犯  罪  名  、  宣  告  刑  │
│    │      │                          │   金 額 、 匯 入 帳 號   │                                  │
├──┼───┼─────────────┼─────────────┼─────────────────┤
│ 1  │子○○│於97年6月12日20時許，撥打 │被害人於97年6月12日，匯款1│庚○○共同犯詐欺取財罪，處有期徒刑│
│    │      │電話予被害人，佯稱之前網路│萬4204元至少年詹○○所有台│肆月。                            │
│    │      │購物之付款方式設定有誤，致│中商業銀行帳號000000000000│                                  │
│    │      │被害人陷於錯誤，因而依指示│號帳戶。                  │                                  │
│    │      │操作提款機而匯款至指定帳戶│                          │                                  │
│    │      │。                        │                          │                                  │
│    │      │                          │                          │                                  │
├──┼───┼─────────────┼─────────────┼─────────────────┤
│ 2  │丑○○│於97年6月12日19時許，撥打 │被害人於97年6月12日，接續 │庚○○共同犯詐欺取財罪，處有期徒刑│
│    │      │電話予被害人，佯稱之前網路│匯款2萬3189元、2萬9987元至│肆月。                            │
│    │      │購物之付款方式設定有誤，致│少年詹○○所有台中商業銀行│                                  │
│    │      │被害人陷於錯誤，因而依指示│帳號000000000000號帳戶。  │                                  │
│    │      │操作提款機而匯款至指定帳戶│                          │                                  │
│    │      │。                        │                          │                                  │
│    │      │                          │                          │                                  │
├──┼───┼─────────────┼─────────────┼─────────────────┤
│ 3  │己○○│於97年6月14日20時30分許許 │被害人接續於：            │庚○○共同犯詐欺取財罪，處有期徒刑│
│    │      │，撥打電話予被害人，佯稱之│97年6月14日，匯款2萬1999│肆月。                            │
│    │      │前網路購物之付款方式設定有│  元至少年張○○所有台中商│                                  │
│    │      │誤，致被害人陷於錯誤，因而│  業銀行帳號000000000000號│                                  │
│    │      │依指示操作提款機而匯款至指│  帳戶。                  │                                  │
│    │      │定帳戶。                  │97年6月14日，匯款4萬元至│                                  │
│    │      │                          │  案外人李遠明所有第一商業│                                  │
│    │      │                          │  銀行草屯分行帳號00000000│                                  │
│    │      │                          │  12792號帳戶。           │                                  │
├──┼───┼─────────────┼─────────────┼─────────────────┤
│ 4  │乙○○│於97年6月14日19時56分許， │被害人於97年6月14日，匯款 │庚○○共同犯詐欺取財罪，處有期徒刑│
│    │      │撥打電話予被害人，佯稱之前│9123元至少年張○○所有台中│肆月。                            │
│    │      │網路購物之付款方式設定有誤│商業銀行帳號000000000000號│                                  │
│    │      │，致被害人陷於錯誤，因而依│帳戶。                    │                                  │
│    │      │指示操作提款機而匯款至指定│                          │                                  │
│    │      │帳戶。                    │                          │                                  │
│    │      │                          │                          │                                  │
│    │      │                          │                          │                                  │
├──┼───┼─────────────┼─────────────┼─────────────────┤
│ 5  │寅○○│於97年6月14日17時40分許， │被害人接續於：            │庚○○共同犯詐欺取財罪，處有期徒刑│
│    │      │撥打電話予被害人，佯稱之前│97年6月14日，匯款2萬9997│肆月。                            │
│    │      │網路購物之付款方式設定有誤│  元至少年張○○所有台中商│                                  │
│    │      │，致被害人陷於錯誤，因而依│  業銀行帳號000000000000號│                                  │
│    │      │指示操作提款機而匯款至指定│  帳戶。                  │                                  │
│    │      │帳戶。                    │97年6月14日，先後匯款2萬│                                  │
│    │      │                          │  9000元、2萬9000元、2萬90│                                  │
│    │      │                          │  00元、1萬元、1000元，合 │                                  │
│    │      │                          │  計9萬8000元至案外人古鎧 │                                  │
│    │      │                          │  嘉所有第一商業銀行新竹分│                                  │
│    │      │                          │  行帳號00000000000號帳戶 │                                  │
│    │      │                          │                          │                                  │
├──┼───┼─────────────┼─────────────┼─────────────────┤
│ 6  │甲○○│於97年6月12日，撥打電話予 │97年6月12日，匯款1萬3001元│庚○○共同犯詐欺取財罪，處有期徒刑│
│    │      │被害人，佯稱之前網路購物之│至少年劉○○所有東勢郵局帳│肆月。                            │
│    │      │付款方式設定有誤，致被害人│號00000000000000號帳戶。  │                                  │
│    │      │陷於錯誤，因而依指示操作提│                          │                                  │
│    │      │款機而匯款至指定帳戶。    │                          │                                  │
│    │      │                          │                          │                                  │
│    │      │                          │                          │                                  │
├──┼───┼─────────────┼─────────────┼─────────────────┤
│ 7  │卯○○│於97年6月12日18時30分許， │97年6月12日，匯款2萬1911元│庚○○共同犯詐欺取財罪，處有期徒刑│
│    │      │撥打電話予被害人，佯稱之前│至少年劉○○所有東勢郵局帳│肆月。                            │
│    │      │網路購物之付款方式設定有誤│號00000000000000號帳戶。  │                                  │
│    │      │，致被害人陷於錯誤，因而依│                          │                                  │
│    │      │指示操作提款機而匯款至指定│                          │                                  │
│    │      │帳戶。                    │                          │                                  │
│    │      │                          │                          │                                  │
├──┼───┼─────────────┼─────────────┼─────────────────┤
│ 8  │戊○○│於97年6月19日撥打電話予被 │97年6月19日，匯款5萬元至證│庚○○共同犯詐欺取財罪，處有期徒刑│
│    │      │害人，佯稱係親友，急需用錢│人廖朝誠所有東勢郵局帳號01│肆月。                            │
│    │      │，致被害人陷於錯誤，因而依│000000000000號帳戶。      │                                  │
│    │      │指示匯款至指定帳戶。      │                          │                                  │
│    │      │                          │                          │                                  │
│    │      │                          │                          │                                  │
└──┴───┴─────────────┴─────────────┴─────────────────┘

司法院資訊處製作；財團法人民間司法改革基金會備份。
